【裁判字號】    97,訴,1552
【裁判日期】    971128
【裁判案由】    毒品危害防制條例
【裁判全文】
臺灣基隆地方法院刑事判決              97年度訴字第1552號
公  訴  人  臺灣基隆地方法院檢察署檢察官
被      告  甲○○
上列被告因違反毒品危害防制條例案件，經檢察官提起公訴（97
年度毒偵字第2272號），因被告所犯為死刑、無期徒刑、最輕本
刑為3 年以上有期徒刑或高等法院管轄第一審案件以外之罪，且
於準備程序進行中，被告先就被訴事實為有罪之陳述，經本院合
議庭裁定進行簡式審判程序，判決如下：
    主  文
甲○○施用第一級毒品，累犯，處有期徒刑捌月。
    事  實
一、甲○○前因施用毒品案件，經觀察、勒戒後，因認有繼續施
    用毒品之傾向，經臺灣桃園地方法院以88年度毒聲字第7077
    號裁定令入戒治處所強制戒治，於民國89年4 月29日因停止
    戒治出監，復經撤銷停止戒治，再度執行強制戒治，於90年
    4 月25日執行完畢釋放，並經臺灣桃園地方法院檢察署檢察
    官以90年度戒偵字第431 號不起訴處分；復因施用第一、二
    級毒品案件，經觀察、勒戒後，因認有繼續施用毒品之傾向
    ，本院以90年度毒聲字第1475號裁定令入戒治處所強制戒治
    ，於92年3 月14日執行完畢，翌日接續執行另案徒刑，並因
    上開施用第一、二級毒品案件，經本院以90年度訴字第670
    號及90年度瑞簡字第113 號判決，分別判處有期徒刑10月及
    5 月確定，嗣經本院就90年度訴字第670 號及90年度瑞簡字
    第113 號判決所科之刑，以92年度聲字第41號裁定定應執行
    有期徒刑1 年2 月，於93年6 月23日因縮刑期滿執行完畢。
    又因於強制戒治執行完畢後5 年內之94年2 月間某日至94年
    4 月29日連續施用第一、二級毒品案件，經臺灣基隆地方法
    院檢察署檢察官以94年度毒偵字第995 號提起公訴，本院以
    94年度訴字第402 號判決判處有期徒刑1 年、6 月，應執行
    有期徒刑1 年5 月確定；再因施用第一級毒品案件，經本院
    以94年度訴字第1089號判決判處有期徒刑9 月確定。另因轉
    讓第二級毒品案件，經本院以95年度訴字第455 號判決判處
    有期徒刑8 月確定，嗣本院依據中華民國96年罪犯減刑條例
    之規定，就94年度訴字第1089號及95年度訴字第455 號判決
    所科之刑，以96年度聲減第499 號裁定分別減刑，並定應執
    行有期徒刑7 月，與上開94年度訴字第402 號裁定所定之執
    行刑接續執行，於96年10月4 日因縮刑期滿執行完畢。
二、詎甲○○仍未戒除毒癮惡習，於97年7 月22日上午某時，在
    位於臺北縣瑞芳鎮○○路103 巷52號住處，以將第一級毒品
    海洛因置放於注射針筒內，加水混合後注射血管之方式，施
    用第一級毒品。嗣於同日下午2 時30分許，在基隆市○○區
    ○○路249 巷巷口為警查獲，另經警採集其尿液送驗後，始
    悉上情。
三、案經基隆市警察局第三分局報請臺灣基隆地方法院檢察署檢
    察官偵查起訴。
    理  由
壹、程序事項
    被告甲○○所犯者非為死刑、無期徒刑、最輕本刑為3 年以
    上有期徒刑之罪或高等法院管轄第一審案件，其於準備程序
    進行中，先就被訴事實為有罪之陳述，經告知其簡式審判程
    序之旨，並聽取公訴人、被告之意見後，本院合議庭依刑事
    訴訟法第273 條之1 第1 項之規定，裁定由受命法官獨任以
    簡式審判程序進行本案之審理。
貳、實體事項
一、事實認定部分
    上開事實，業據被告於本院審理時坦承不諱，且被告為警查
    獲後，採集之尿液檢體經送臺灣尖端先進生技醫藥股份有限
    公司檢驗，確呈海洛因代謝物嗎啡之陽性檢驗結果，此有該
    公司97年8 月13日出具之濫用藥物檢驗報告、基隆市警察局
    第三分局偵辦毒品案件尿液檢體對照表及臺灣基隆地方法院
    檢察署公務電話紀錄表附卷可稽，足認被告之自白與事實相
    符，本件事證明確，被告犯行應堪認定。
二、論罪科刑部分
（一）按毒品危害防制條例於92年7 月9 日修正公布，自93年1
      月9 日施行，其中第20條、第23條將施用毒品之刑事處遇
      程序，區分為「初犯」、「5 年內再犯」及「5 年後再犯
      」，依其立法理由之說明：「初犯」，經觀察、勒戒或強
      制戒治後，應為不起訴處分或不付審理之裁定；經觀察、
      勒戒或強制戒治執行完畢釋放後，「5 年內再犯」者，因
      其再犯率甚高，原實施之觀察、勒戒及強制戒治既已無法
      收其實效，爰依法追訴或裁定交付審理，至於經觀察、勒
      戒或強制戒治執行完畢釋放後，「5 年後再犯」者，前所
      實施之觀察、勒戒或強制戒治已足以遮斷其施用毒品之毒
      癮，為期自新及協助其斷除毒癮，仍適用「初犯」之規定
      ，先經觀察、勒戒或強制戒治之程序，從而，僅限於「初
      犯」及「5 年後再犯」2 種情形，始應先經觀察、勒戒或
      強制戒治程序，倘被告於5 年內已再犯，經依法追訴處罰
      ，縱其第3 次（或第3 次以上）再度施用毒品之時間，在
      初犯經觀察、勒戒或強制戒治執行完畢釋放5 年以後，已
      不合於「5 年後再犯」之規定，且因已於「5 年內再犯」
      ，顯見其再犯率甚高，原實施觀察、勒戒或強制戒治，已
      無法收其實效，應依該條例第10條處罰（最高法院95年第
      7 次刑事庭會議決議可資參照）。本件被告前因施用毒品
      案件，經觀察、勒戒後，因認有繼續施用毒品之傾向，經
      臺灣桃園地方法院以88年度毒聲字第7077號裁定令入戒治
      處所強制戒治，於89年4 月29日因停止戒治出監，復經撤
      銷停止戒治，再度執行強制戒治，於90年4 月25日執行完
      畢釋放，並經臺灣桃園地方法院檢察署檢察官以90年度戒
      偵字第431 號不起訴處分；復因施用第一、二級毒品案件
      ，經觀察、勒戒後，因認有繼續施用毒品之傾向，本院以
      90年度毒聲字第1475號裁定令入戒治處所強制戒治，於92
      年3 月14日執行完畢，翌日接續執行另案徒刑，並因上開
      施用第一、二級毒品案件，經本院以90年度訴字第670 號
      及90年度瑞簡字第113 號判決，分別判處有期徒刑10月及
      5 月確定；又因於強制戒治執行完畢後5 年內之94年2 月
      間某日至94年4 月29日連續施用第一、二級毒品案件，經
      臺灣基隆地方法院檢察署檢察官以94年度毒偵字第995 號
      提起公訴，本院以94年度訴字第402 號判決判處有期徒刑
      1 年、6 月，應執行有期徒刑1 年5 月確定；另因施用第
      一級毒品案件，經本院以94年度訴字第1089號判決判處有
      期徒刑9 月確定，此有本院刑事判決及臺灣高等法院被告
      前案紀錄表在卷可稽，是被告於所受強制戒治執行完畢後
      5 年內已再犯，且經依法追訴處罰，足認原實施觀察、勒
      戒及強制戒治無法收其實效，縱被告本次犯行係於所受強
      制戒治執行完畢後5 年後所為，揆諸首揭說明，仍不合於
      毒品危害防制條例第20條第3 項規定之「5 年後再犯」，
      且因被告係於「5 年內再犯」，顯見其再犯率甚高，即應
      依法處罰。
（二）核被告所為，係犯毒品危害防制條例第10條第1 項之施用
      第一級毒品罪。被告持有第一級毒品海洛因以供施用，持
      有之低度行為應為施用之高度行為所吸收，不另論罪。
（三）被告曾受如事實欄所載之徒刑執行完畢，此有臺灣高等法
      院被告前案紀錄表在卷可稽，其受徒刑之執行完畢，再行
      施用第一級毒品，係於5 年以內故意再犯本件有期徒刑以
      上之罪，為累犯，應依刑法第47條第1 項之規定加重其刑
      。
（四）爰審酌被告經觀察、勒戒及強制戒治，並屢經刑罰矯治後
      ，竟未戒除毒癮之惡習，而再三施用毒品，顯認缺乏戒斷
      決心，又被告固於警詢及檢察事務官詢問時矢口否認犯行
      ，惟其於本院審理時已坦承不諱，足認尚有悔悟之心，又
      其所為僅屬戕害自身之行為，未侵犯其他法益等一切情狀
      ，量處如主文所示之刑。
據上論斷，應依刑事訴訟法第273 條之1 第1 項、第299 條第1
項前段，毒品危害防制條例第10條第1 項、第23條第2 項，刑法
第11條前段、第47條第1 項，判決如主文。
本案經檢察官乙○○到庭執行職務。
中    華    民    國    97    年    11    月    28    日
                  刑事第二庭法    官  邰婉玲
以上正本證明與原本無異。
如不服本判決應於收受本判決後10日內向本院提出上訴書狀，其
未敘述上訴理由者，並得於提起上訴後10日內向本院補提理由書
狀（均須按他造當事人之人數附繕本）「切勿逕送上級法院」。
中    華    民    國    97    年    11    月    28    日
                            書 記 官  彭筠凱
附錄所犯法條：
毒品危害防制條例第10條第1項
施用第一級毒品者，處 6 月以上 5 年以下有期徒刑。


司法院資訊處製作；財團法人民間司法改革基金會備份。
